臺灣臺北地方法院刑事判決
111年度審易字第807號
公  訴  人  臺灣臺北地方檢察署檢察官
被      告  吳易霖



上列被告因毒品危害防制條例案件，經檢察官提起公訴（111年
度偵字第7443號），本院判決如下：
    主  文
吳易霖持有第二級毒品，處拘役貳拾日，如易科罰金，以新臺幣
壹仟元折算壹日。
扣案摻有第二級毒品四氫大麻酚電子菸壹支沒收銷燬。
    事  實
一、吳易霖明知四氫大麻酚係毒品危害防制條例所列管之第二級
    毒品，不得非法持有，竟基於持有第二級毒品之犯意，於不
    詳時間、地點取得含有第二級毒品四氫大麻酚成分之電子菸
    1支，並藏置於隨身包內而持有之，嗣於民國111年1月1日23
    時36分許，駕駛車號000-0000號自小客車，行經臺北市大安
    區忠孝東路與建國南路口，因員警執行路檢勤務攔查，經吳
    易霖同意後執行搜索，在吳易霖隨身包內當場查獲並扣得四
    氫大麻酚電子菸1支（總重：40.67公克，內含大麻成分無法
    磅秤），經當場以大麻試劑檢驗，呈大麻陽性反應，並送驗
    而查悉上情。
二、案經臺北市政府警察局大安分局報請臺灣臺北地方檢察署檢
    察官偵查起訴。
    理  由
一、程序事項：
    本判決認定事實所引用之供述證據，檢察官及被告吳易霖（
    下稱被告）對於證據能力均表示無意見，即均未爭執證據能
    力，迄至本案言詞辯論終結前均無異議（見本院卷第37至39
    頁），本院審酌該等證據資料製作時之情況，亦無違法不當
    及證明力明顯過低之情，認作為證據應屬適當；非供述證據
    部分，核無違反法定程序取得之情形，且與本案犯罪事實具
    有關聯性，均認有證據能力。
二、實體部分：
（一）認定犯罪事實所憑之證據及理由：
　 1、訊據被告固不否認於上開時、地為警自其所攜帶隨身包內
      扣得含有第二級毒品四氫大麻酚之電子菸1支（下稱電子
      菸），惟矢口否認有何持有第二級毒品犯行，辯稱：我並
      不知該電子菸內有毒品成分，這支電子菸是在我經營的餐
      廳內撿到的，想是客人所掉的，為免客人回來拿，所以才
      一直放在身上云云。
　 2、經查：　　
   （1）被告於111年1月1日23時36分許，駕駛車號000-0000號
        自小客車，行經臺北市大安區忠孝東路與建國南路口，
        為警攔查，經其同意搜索，並在其隨身包內發現電子菸
        1支，警方以大麻試劑進行檢驗，結果呈大麻陽性反應
        乙節，為被告所是認（見第137號偵查卷第13至14、72
        頁），核與證人即當日在場之李汶芯證述警方在被告持
        用隨身包內扣得上開電子菸1支等情相符，復有自願受
        搜索同意書、臺北市政府警察局大安分局搜索扣押筆錄
        、扣押物品目錄表、查獲涉嫌毒品危害防制條例毒品初
        步檢驗報告書、毒品檢驗相片3張在卷可按（見第137號
        偵查卷第21、23至25、29、33、35至36頁）。警方將自
        被告隨身包內扣得電子菸1支送請交通部民用航空局航
        空醫務中心鑑定，經以氣相層析質譜儀（GC/MS）法進
        行檢驗，檢出含有四氫大麻酚（Tetrahydrocannabinol
        ）成分，亦有臺北市政府警察局大安分局111年1月26日
        以北市警安分刑字第1113001940號函附扣押物品清單、
        查獲毒品案檢體送驗紀錄表，及上開醫務中心111年1月
        11日航藥鑑字第0000000號毒品鑑定書附卷可佐（見第1
        37號偵查卷第87至93頁），及有扣案四氫大麻酚電子菸
        1支可佐，上情，堪以認定。
   （2）被告雖稱扣案電子菸為其在店內打烊後整理時拾得云云
        ，然依一般公共場域之經營者，對於整理公共空間如遇
        有不知名客人遺漏物品之情，多負保管之責，待客人返
        回店內詢問、尋找時返還，故多有店內多有固定放置櫃
        位，以方便由店內員工處理，或將每日拾獲之物登載簿
        冊紀錄拾獲物品、拾得處所、桌號等以便招領，並避免
        發生誤交予他人之情，然被告經營鐵板燒餐廳，常遇有
        客人遺留物品之情，但竟未提出相關登載拾獲客人所掉
        落或遺忘物品之登載資料，且將所拾得之物逕自放置在
        個人使用隨身包內，其他店員如何知悉，又如何在遺失
        客人返回詢問時可以順利返還？且一般電子菸價格多介
        於百元至1、2千元間，並非高價值之物，被告竟特意收
        放在個人使用之隨身包內，而其同為協助經營餐廳之妻
        毫無所悉，亦為證人李汶芯證述：當天我跟被告從店裡
        出發先回家換汽車，要去吃港式飲茶，之後要一起去基
        隆魚市場般餐廳的貨，之後被警方攔檢，警方在被告隨
        身包包內查獲大麻電子菸1組，我之前不清楚這是什麼
        ，也不清楚這是誰的，也不知道為何會在被告的隨身包
        內，我不會去翻他的東西等語甚詳（見第137號偵查卷
        第17頁），則既然為被告所拾獲其認為客人遺落且重要
        物品，為歸還予不知名之客人，特意收放在個人隨身包
        內，但並未登錄，亦未告知同為協助經營餐廳之妻拾獲
        經過、物品特徵，且據被告所陳，放置其隨身包內長達
        約5個月之久，是被告此部分所陳，顯與公共場域經營
        者所為保管遺失物之常情迥異，是被告上開所辯，顯有
        疑異，難以採信。
 　（3）又「所有」與「持有」之概念不同，毒品危害防制條例
        第11條所謂持有，係指行為人對毒品具有事實上支配管
        領力之持有狀態，主觀上有將毒品置於其事實上支配管
        領力下之故意，而法律上處罰無故持有之犯罪主體，不
        以所有人為限，且不問持有時間之久暫（最高法院105
        年度台上字第2034號判決意旨參照）；故「持有」者，
        必須行為人對該物有支配之意思，並實際上已將之移入
        自己事實上得為支配之狀態（即行為中），始足當之（
        最高法院82年度台上字第1135號判決意旨參照）。查被
        告將該含有四氫大麻酚電子菸放置於隨身包內由其隨身
        攜帶等節，業據被告供陳在卷，則被告實則對該含有四
        氫大麻酚電子菸具有支配控制關係，核與上開「持有」
        之意相符，是無論該含有四氫大麻酚電子菸原所有者為
        何人，仍無礙被告持有該含有四氫大麻酚本案電子菸之
        狀態，是被告辯稱其主觀上並無持有第二級毒品支故意
        云云，亦難以採信。
 　3、綜上，被告所辯，均屬無據，本案事證明確，被告犯行堪
      以認定。　　
（二）論罪：
　 1、查四氫大麻酚係毒品危害防制條例第2條第2項第2款所列
      第二級毒品（第155項），被告無故持有第二級毒品四氫
      大麻酚電子菸，是其所為，係犯毒品危害防制條例第11條
      第2項之持有第二級毒品罪。
　 2、本案不依累犯規定加重之說明：
　　　被告前於106年間因不能安全駕駛案件，經臺灣基隆地方
      法院於107年1月8日以106年基交簡字第865號判決處有期
      徒刑3月確定，於107年3月27日易科罰金執行完畢，有臺
      灣高等法院被告前案紀錄表在卷可稽，其於前開有期徒刑
      執行完畢後，5年內故意再犯本件有期徒刑以上之罪，為
      累犯。然查本件檢察官起訴意旨及至本院審理，均未主張
      被告有累犯之事實，亦未主張或具體指出應依刑法第47條
      第1項規定加重本案被告本刑之旨，參佐司法院釋字第755
      號解釋意旨，及最高法院刑事大法庭110年度台上字第566
      0號裁定意旨，審酌被告前經判處徒刑之前案所犯不能安
      全駕駛罪與本案所犯持有第二級毒品罪之罪質不同，犯罪
      情節、動機、目的、手段均有異，尚難認被告有對刑罰反
      應力薄弱之情形，雖不依刑法第47條第1項規定加重被告
      之刑，但仍列為刑法第57條第5款所定「犯罪行為人之品
      行」之量刑審酌事項，併此說明。
（三）量刑：
　    爰以行為人責任為基礎，審酌被告無視國家對於杜絕毒品
      犯罪之禁令，竟無故持有第二級毒品，顯有危害社會公共
      秩序，所為顯有不該，審酌被告犯罪動機、目的、手段，
      所持有數量尚微與持有期間，及被告所陳之智識程度、家
      庭經濟、生活狀況等一切情狀，量處如主文所示之刑，並
      諭知易科罰金之折算標準。
三、沒收銷燬：
　　按查獲之第一、二級毒品及專供製造或施用第一、二級毒品
    之器具，不問屬於犯罪行為人與否，均沒收銷燬之，毒品危
    害防制條例第18條第1項前段定有明文。查扣案子電子菸1支
    經送鑑定檢出有第二級毒品四氫大麻酚成分（毛重40.67公
    克），俱如前述，屬毒品危害防制條例第2條第2項第2款所
    規定之第二級毒品，不問屬於被告與否，應依毒品危害防制
    條例第18條第1項前段之規定諭知沒收銷燬。
據上論斷，應依刑事訴訟法第299條第1項前段，判決如主文。
本案經檢察官楊大智提起公訴，檢察官楊舒雯到庭執行職務。
中　　華　　民　　國　　111 　年　　6 　　月　　13　　日
　　　　　　　　　刑事第二十一庭  法　官　程克琳
以上正本證明與原本無異。
如不服本判決應於收受送達後20日內向本院提出上訴書狀，並應
敘述具體理由；其未敘述上訴理由者，應於上訴期間屆滿後20日
內向本院補提理由書（均須按他造當事人之人數附繕本）「切勿
逕送上級法院」。因疫情而遲誤不變期間，得向法院聲請回復原
狀。
                                  書記官  陽雅涵
中　　華　　民　　國　　111 　年　　6 　　月　　14　　日
附錄本案論罪科刑法條全文
毒品危害防制條例第11條：
持有第一級毒品者，處 3 年以下有期徒刑、拘役或新臺幣 5 萬
元以下罰金。
持有第二級毒品者，處 2 年以下有期徒刑、拘役或新臺幣 3 萬
元以下罰金。
持有第一級毒品純質淨重十公克以上者，處1年以上7年以下有期
徒刑，得併科新臺幣1百萬元以下罰金。
持有第二級毒品純質淨重二十公克以上者，處6月以上5年以下有
期徒刑，得併科新臺幣70萬元以下罰金。
持有第三級毒品純質淨重二十公克以上者，處3年以下有期徒刑
，得併科新臺幣30萬元以下罰金。
持有第四級毒品純質淨重二十公克以上者，處1年以下有期徒刑
，得併科新臺幣10萬元以下罰金。
持有專供製造或施用第一級、第二級毒品之器具者，處1年以下
有期徒刑、拘役或新臺幣1萬元以下罰金。